臺灣臺中地方法院民事判決　96年度重訴字第181號
原　　　告　丁○○
特別代理人　乙○○
訴訟代理人　丙○○
被　　　告　甲○○
　　　　　　　　　　　　樓-1.
上當事人間刑事附帶民事訴訟請求損害賠償事件 (本院96年度交
附民字第66號)，經本院刑事庭裁定移送，本院於民國96年7月23
日言詞辯論終結，判決如下：
    主    文
被告應給付原告新臺幣壹仟貳佰肆拾萬壹仟玖佰捌拾元及自民國
九十六年三月九日起至清償日止，按年利率百分之五計算之利息
。
原告其餘之訴駁回。
本判決原告勝訴部分，於原告以新臺幣肆佰壹拾肆萬元為被告供
擔保後，得為假執行。
原告其餘假執行之聲請駁回。
    事實及理由
一、原告起訴主張：被告甲○○於民國95年7月1日凌晨3時至4時
    45分許，在臺中市○○路之「全國KTV」飲用酒類後，已達
    不能安全駕駛動力交通工具之狀態，竟仍於同日5時許，騎
    乘車牌號碼JSX-0 19號重型機車，欲返回住處。嗣於同日5
    時48分許，甲○○騎乘該機車，沿臺中縣大肚鄉○○路由東
    往西方向行駛，行經臺電路燈號碼61區30234號前時，原應
    注意車前狀況，隨時採取必要之安全措施，而依當時天候晴
    朗、晨光、路面乾燥、無缺陷、無障礙物等情況，並無不能
    注意之情事，竟因酒後注意力降低，疏未注意車前狀況，不
    慎自後追撞同向前方由原告丁○○所騎乘之腳踏車，致原告
    受有頭部外傷併急性硬腦膜外出血之傷害。嗣經臺灣臺中地
    方法院檢察署檢察官提起公訴，本院以96年度交易字第77號
    刑事判決被告過失傷害人致重傷在案。原告經送醫治療後迄
    今仍呈無意識之狀態，行動困難，日常生活部分無法自理，
    終日均需專人照料，爰依民法第184條第1項前段、第191 條
    之2、第193條第1項及第195條第1項之規定，請求被告賠償
    (1)醫療費用新臺幣（下同）24,670元；(2)增加生活所需費用
    ：11,209,915元；(3)喪失勞動能力損失部分：5,621,079元
    ；(4)精神慰撫金5,000,000元等語，並聲明：(一)被告應給
    付原告21,855,664元，及自96年3月9日起至清償日止，按年
    息5%計算之利息；(二)願供擔保請准宣告假執行。
二、被告則以：對於本院96年度交易字第77號刑事判決認定事實
    ，沒有意見。對於原告之請求除看護費、精神慰撫金請求過
    高外，其餘均沒有意見。並聲明：原告之訴駁回。
三、得心證之理由：
  (一)原告主張被告於上開時、地駕駛重型機車違規肇事，致原
      告受傷之事實，業據本院96年度交易字第77號、臺灣高等
      法院臺中分院96年度上易字第862號刑事判決認定被告疏
      未注意車前狀況而有過失，並依過失傷害人致重傷罪名，
      判處被告有期徒10月確定，原告所受之傷害於本院言詞辯
      論終結前，仍意識不清，肢體癱瘓行動困難，需使用鼻胃
      管餵食，日常生活需依賴他人照顧等情，為被告所不爭執
      ，復據原告提出童綜合醫療社團法人童綜合醫院診斷書2
      紙、臺中榮民總醫院診斷證明書1紙為證，並經本院依職
      權調取本院96年度交易字第77號刑事卷宗及經網路查詢臺
      灣高等法院臺中分院96年度上易字第862號判決書核閱屬
      實，自堪信原告上開主張為真正。
  (二)按因故意或過失，不法侵害他人之權利者，負損害賠償責
      任。汽車、機車或其他非依軌道行駛之動力車輛，在使用
      中加損害於他人者，駕駛人應賠償因此所生之損害。又不
      法侵害他人之身體或健康者，對於被害人因此喪失或減少
      勞動能力，或增加生活上之需要時，應負損害賠償責任。
      不法侵害他人之身體、健康、名譽、自由、信用、隱私、
      貞操，或不法侵害其他人格法益而情節重大者，被害人雖
      非財產上之損害，亦得請求賠償相當之金額。民法第184
      條第1項前段、第191條之2、第193條第1項及第195條第1
      項分別定有明文。本件被告駕車過失肇事，致原告受傷，
      該過失行為與原告所受傷害間，自具有相當因果關係。從
      而，原告依上開規定，請求被告負損害賠償責任，自屬有
      據。茲就原告請求之金額，是否應予准許，分述如下：
    1.醫療費用部分：
      原告主張支出醫療費用計24,670元，雖據其提出醫療費用
      收據為證，並為被告所不爭執。惟查原告所提出之收據金
      額合計為24,470元，故原告在24,470元範圍之請求應予准
      許，逾此範圍之請求，不應准許。
    2.增加生活需要部分：
      (1)原告受傷無法行動而須添購特製輪椅等器具費用50,179
        元部分：本件原告既因傷而成植物人，自須增添特製輪
        椅、氣墊床等設備，有童綜合醫院診斷書、收據等附卷
        足稽，復為被告所不爭執，是原告請求此部分給付，自
        屬有據。
      (2)每月增加生活費用15，000元部分：原告因呈植物人狀
        態，原告主張車禍時伊70歲餘，依據94年臺灣地區簡易
        生命表，平均餘命尚有13.59年，其日常生活無法自理
        ，增加生活上之消耗物品（奶粉、尿布、護墊等）等費
        用，每月15，000元，每年180,000元，提出免用統一發
        票收據為證，復為被告所不爭執，且經本院審核後認上
        開金額尚屬合理。依霍夫曼計算式扣除中間利息後，一
        次給付之金額共為1, 838,720元（計算式：180,000
        10.0000000＝1,838,720元以下四捨五入，下同），原
        告請求1,838,719元，即屬有據。
      (3)原告因癱瘓，原一樓無房間之設計，為方便照料，乃將
        一樓重新改建增置房間一間及無障礙浴廁設備，此改建
        費用為25,2000元，提出估價單為證，復為被告所不爭
        執，原告請求250,000元，即屬有據。
      (4)原告主張因肢體癱瘓，送童綜合醫院復健治療時需請救
        護車搬運，每趟車資2,000元，每星期需進行一次復健
        治療，此為被告所不爭執。惟查原告自本件車禍發生之
        95 年7月1日至95年12月25日，均住院診療，自96年2月
        1日起至96年7月9日門診治療8次，有童綜合醫院、臺中
        榮民總醫院診斷證明書可憑，則原告之復健治療應自96
        年8月起算，以原告平均餘命尚有13.59年計算，每年車
        資花費96,000元，依霍夫曼計算式扣除中間利息後，一
        次給付之金額共為980,651元（計算式：96,00010.00
        00000＝980,651元），原告請求980,650元，自屬有據
        。
      (5)看護費部分：按被害人因受傷需人看護，而由親屬看護
        時，雖無現實看護之支付，亦應認被害人受有相當看護
        費之損害，得向加害人請求賠償。蓋因親屬照顧被害人
        之起居，固係出於親情，但親屬看護所付出之勞力，並
        非不能評價為金錢，只因兩者身分關係密切而免除支付
        義務，此種親屬基於身分關係之恩惠，自不能加惠於加
        害人，故應衡量及比照僱用職業護士看護情形，認被害
        人受有相當看護費之損害，得向加害人請求賠償。原告
        主張因本件事故，受有頭部外傷併急性硬腦膜外出血之
        傷害，經就醫治療後，目前仍呈意識不清之狀態，行動
        困難，日常生活部分無法自理，終日均需專人照料。本
        院審酌現今社會之經濟狀態，認原告主張每日看護費用
        以2,200元計算，尚屬合理，被告對每日看護費為2,200
        元亦不爭執。原告係24年9月24日生，95年7月1日事故
        發生時年齡為70歲，依94年臺灣省簡易生命表，尚有平
        均餘命13.59年，已如上述。則原告得請求13. 59年之
        看護費用，每日看護費用以2,200元計算，每年看護費
        用應為792,000元。依霍夫曼計算式扣除中間利息後，
        一次給付之金額共為8,090,367元（計算式：792,000
        10.00 00000＝8,090,367元），原告請求8,090, 36 7
        元，自屬有據。
   3.減少勞動能力損失部分：原告因本件車禍目前意識不清，
     四肢癱瘓呈植物人狀態，已如前揭所述，是其因本件車禍
     喪失百分之百勞動力，應堪認定。原告主張其於本件事故
     前，身體硬朗，尚在台中縣大肚鄉自強市場擺紅豆餅攤位
     ，原告繼續工作5年並無問題，請求5年之勞動能力損失，
     為被告所不爭執。是本院認以最低基本工資每月15,840元
     計算尚屬合理，則原告一年所得為190,08 0元，依霍夫曼
     計算式扣除中間利息後，一次給付之金額共為867,595元（
     計算式：190,08 04.0000000＝867,595元），是原告在
     此範圍之請求，自屬有據。逾此範圍之請求（原告起訴狀
     請求金額為5,621,079元），即屬無據。
   4.精神慰撫金部分：原告因本件車禍受有頭部外傷併急性硬
     腦膜外出血之傷害，目前意識不清、四肢癱瘓呈現植物人
     狀態。日常生活需他人協助，其精神及肉体上自受有極大
     痛苦，請求被告賠償慰藉金，洵屬有據。按慰藉金之賠償
     須以人格權遭遇侵害，使精神上受有痛苦為必要，其核給
     之標準固與財產上損害之計算不同，然非不可斟酌雙方身
     分資力與加害程度，及其他各種情形核定相當之數額，有
     最高法院51年台上字第223號判例可資參照。本件原告為國
     小畢業，事故發生前擺紅豆餅攤，有房屋、土地各2筆；而
     被告為高職夜校畢業，在餐廳工作，每月收入約26, 000元
     至27,000元，名下無財產。本院審酌上情，及原告因本件
     事故受有頭部外傷併急性硬腦膜外出血之傷害，經就醫治
     療後，目前仍呈意識不清之狀態，不能自理生活而需他人
     看護，並參照本件事故之發生，原告應負全部之過失責任
     等情，認原告請求精神慰撫金5,000,000元尚屬過高，應核
     減為1,500,000元，始為允當。原告在此範圍之請求應予准
     許，逾此範圍之請求，不予准許。
   5.綜上所述，原告因本件事故得請求被告賠償醫療費用24，4
     7 0元、增加生活支出之損害11,209,915元、減少勞動能力
     之損害867,595元、精神慰撫金1,500, 000元，合計應為13
     ,601,980 元。
(三)按保險人依本法規定所為之保險給付，視為被保險人損害賠
    償金額之一部分；被保險人受賠償請求時，得扣除之。強制
    汽車責任保險法第32條定有明文。查原告因本件事故已領取
    汽機車強制責任保險金1,200,000元，業據原告之訴訟代理
    人丙○○陳明在卷，依上開說明，此等保險給付應自本件損
    害賠償金額中扣除，扣除後原告得請求之金額為12,401,980
    元。
(四)從而，原告依據侵權行為損害賠償之法律關係，請求被告給
    付原告12,401,980元，及自96年3月9日起至清償日止，按年
    息5%計算之利息，為有理由，應予准許。其逾此範圍之請求
    ，則屬無據，應予駁回。
四、原告陳明願供擔保聲請宣告假執行，就其勝訴部分，核無不
    合，爰酌定相當擔保金額宣告之。至原告敗訴部分，其假執
    行之聲請亦失其依據，應併予駁回。
五、本件原告提起刑事附帶民事訴訟，而由本院刑事庭依刑事訴
    訟法第504條第1項規定，裁定移送前來，依同條第2項規定
    免繳納裁判費，其於本院審理期間，亦未滋生其他訴訟必要
    費用，並無訴訟費用負擔問題，附予敘明。
六、假執行之依據：民事訴訟法第390第2項。
中　　華　　民　　國　　96　　年　　8 　　月　　6 　　日
                  民事第三庭  法　官　謝慧敏
以上正本係照原本作成
如對本判決上訴，須於判決送達後20日內向本院提出上訴狀
中　　華　　民　　國　　96　　年　　8 　　月　　6 　　日
                    　　　　　書記官
